【裁判字號】    98,訴,87
【裁判日期】    980731
【裁判案由】    毒品危害防制條例
【裁判全文】
臺灣士林地方法院刑事判決                98年度訴字第87號
    公  訴  人  臺灣士林地方法院檢查署檢察官
    被      告  甲○○○○ ○.
    選任辯護人  洪文浚  律師
上列被告因毒品危害防制條例案件，經檢察官提起公訴（97年度
偵字第13545 號），本院判決如下：
    主  文
甲○○○○ ○○○○N GEORGE無罪。
    理  由
一、公訴意旨略以：被告GOUGH （姓）COLIN GEORGE（名字，起
    訴書誤載為COLIN GEOGE） 明知大麻為毒品危害防制條例第
    2 條第2 項第2 款所定第二級毒品，並為行政院依懲治走私
    條例第2 條第4 項規定公告「管制物品項目及其數額」之甲
    類管制進出口物品，竟與不詳姓名年籍之成年人共同基於私
    運管制進口物品第二級毒品大麻進口之犯意聯絡，約定由該
    不詳姓名年籍之成年人自加拿大，以國際包裹之方式，私運
    大麻煙草進口至臺灣，甲○○○○ ○○○○N GEORGE則提供其臺北市
    內湖區○○路○ 段156 巷9 弄1 號2 樓住處為收貨地址，並
    為避免追查，佯以「GEORGE COUCH」為收貨人姓名。該不詳
    姓名年籍之成年人即於民國（下同）97年8 月14日寄送大麻
    煙草1 包（淨重5.03公克）來臺，經財政部臺北關稅局臺北
    郵局支局通報法務部調查局航業海員調查處（下稱海調處）
    發現包裹內藏置有大麻煙草，為查緝上開大麻來源，海調處
    人員於同年月21日會同中華郵政股份有限公司內湖郵局郵務
    人員將上開內裝有大麻煙草1 包之包裹1 件，送至甲○○○○ ○○
    ○○N GEORGE上開住處後，因無人在家，郵務人員因此在信箱
    上張貼郵件招領單，通知甲○○○○ ○○○○N GEORGE至內湖郵局領
    取上開國際包裹，甲○○○○ ○○○○N GEORGE返家發現後，委託不
    知情之妻乙○○於翌（22）日至內湖郵局領取，為海調處人
    員當場查獲，始查悉上情，因認被告甲○○○○ ○○○○N GEORGE涉
    犯毒品危害防制條例第4 條第2 項之運輸第二級毒品及懲治
    走私條例第2 條第1 項之私運管制物品進口等罪嫌云云。
二、公訴人認被告甲○○○○ ○○○○N GEORGE涉犯上開運輸毒品及走私
    之犯行，無非係以被告之供述，證人即被告之妻乙○○之證
    述，及卷附國際包裹信封封面、扣案之大麻煙草1 包、法務
    部調查局97年9 月16日調科壹字第09700366950 號鑑定書，
    並認被告明知郵件招領單上之姓名並非與其相同，竟仍委託
    其妻代為領取，被告應知情，故有運輸毒品及走私之犯意，
    為其主要論據。
三、有關證據能力之說明：
（一）被告以外之人於審判外之言詞或書面陳述，除法律有規定
      者外，不得作為證據；又被告以外之人於審判外之陳述，
      雖不符合同法第159 條之1 至第159 條之4 之規定，但經
      當事人於審判程序同意作為證據，法院審酌該言詞陳述或
      書面陳述作成時之情況認為適當者，亦得為證據。當事人
      、代理人或辯護人於法院調查證據時，知有第159 條第1
      項不得為證據之情形，而未於言詞辯論終結前聲明異議者
      ，視為有前項之同意，刑事訴訟法第159 條第1 項及第15
      9 條之5 分別定有明文。本判決下列所引用之被告以外之
      人於審判外之陳述（包含書面陳述），雖屬傳聞證據，但
      檢察官、被告及辯護人於本院審判期日中均同意此部分之
      證據有證據能力，且迄至言詞辯論終結前亦未撤回前開同
      意，本院審酌上開證據資料製作時之情況，尚無違法不當
      及證明力明顯過低之瑕疵，亦認為以之作為證據應屬適當
      ，故揆諸前開刑事訴訟法第159 條之5 規定，認前揭證據
      資料均有證據能力。
（二）鑑定之經過及其結果，應命鑑定人以言詞或書面報告；法
      院或檢察官得囑託醫院、學校或其他相當之機關、團體為
      鑑定，或審查他人之鑑定，準用前開規定，刑事訴訟法第
      206 條第1 項、第208 條第1 項前段定有明文。卷附法務
      部調查局97年9 月16日調科壹字第09700366950 號鑑定書
      （見97年度偵字第13545 號偵查卷第15頁），屬檢察官指
      揮司法警察囑託之鑑定機關，並為該機關執行毒品鑑定公
      務所出具之書面報告，依刑事訴訟法第159 條之立法理由
      及同法第206 條規定，自得為證據。
（三）扣案大麻煙草1 包（驗餘淨重5.03公克）、包裝大麻煙草
      信封及瓶子各1 只、國際包裹信封封面1 紙、台北關稅局
      扣押貨物收據及搜索筆錄1 份、掛號郵件簽收清單1 紙等
      物，均與本案事實具有自然關聯性，分屬物證、書證性質
      ，查無事證足認有違背法定程序或經偽造、變造所取得之
      情事，而被告及其辯護人對此部分之證據能力亦不爭執，
      是堪認可有證據能力。
四、按犯罪事實應依證據認定之，無證據不得認定犯罪事實；又
    不能證明被告犯罪或其行為不罰者，應諭知無罪之判決，刑
    事訴訟法第154 條第2 項、第301 條第1 項分別定有明文。
    又認定不利於被告之事實須依積極證據，苟積極證據不足為
    不利於被告事實之認定時，即應為有利於被告之認定，更不
    必有何有利之證據，最高法院30年上字第816 號判例要旨可
    資參照。而刑事訴訟法上所謂認定犯罪事實之證據，係指足
    以認定被告確有犯罪行為之積極證據而言，該項證據自須適
    合於被告犯罪事實之認定，始得採為斷罪資料，如未能發現
    相當證據或證據不足以證明，自不能以推測或擬制之方法，
    以為裁判之基礎。另刑事訴訟上證明之資料，無論其為直接
    或間接證據，均須達於通常一般之人均不致有所懷疑，而得
    確信其為真實之程度，始得據為有罪之認定，若其關於被告
    是否犯罪之證明未能達此程度，而仍有合理性懷疑之存在，
    致使無從形成有罪之確信者，根據「罪證有疑，利於被告」
    之證據法則，即不得遽為不利被告之認定，此分別有最高法
    院29年上字第3108號、40年台上字第86號、76年台上字第49
    86號判例可資參照。
五、訊據被告堅詞否認有何前揭運輸第二級毒品大麻及走私管制
    物品等犯行，並辯稱：伊沒有請伊太太去領該包裹，是伊太
    太說想去郵局瞭解狀況，看看怎麼回事，伊沒有請人從加拿
    大郵寄藏有大麻之包裹給伊等語。
六、經查：
（一）本件國際郵包係於97年8 月14日由加拿大郵寄到臺灣臺北
      市○○區○○路1 段156 巷9 弄1 號2 樓給「GEORGE COU
      CH」收，於同年月19日寄送來臺後，經財政部臺北關稅局
      臺北郵局支局人員執行郵件檢查時，發現該郵包內疑似夾
      藏第二級毒品大麻，遂移請海調處偵辦，該處於同年月21
      日派員會同郵務人員至上址投遞，因無人在家，乃於信箱
      上張貼郵件招領單，翌（22）日被告之妻乙○○即至內湖
      郵局簽領，旋遭查獲後，並通知被告主動到案說明等事實
      ，為被告所不否認，核與證人即被告之妻乙○○證述之情
      節相符，並經證人即案發時財政部臺北關稅局派駐臺北郵
      局支局查驗人員丙○○、海調處承辦人員丁○○證述屬實
      ，復有大麻煙草1 包（驗餘淨重5.03公克）、包裝大麻毒
      品信封及瓶子各1 只扣案可稽，又扣案煙草1 包（驗餘淨
      重5.03公克）經鑑定確含第二級毒品大麻成分無誤，有法
      務部調查局97年9 月16日調科壹字第09700366950 號鑑定
      書附卷可按，自屬實在。
（二）本案係因運毒包裹上收件地址係被告在臺之住居處所，且
      收件人姓名記載為「GEORGE COUCH」與被告之姓名相似而
      衍生，公訴人認寄收包裹乃極為平常之事，苟非有特殊不
      法之目的，何以收件人姓名不符，被告仍執意委請其妻代
      為簽領，因認被告知情，並共同犯罪。然此係以被告知悉
      該包裹內裝有第二級毒品大麻為前提，惟查本件國際包裹
      信封上收件人係書寫「GEORGE COUCH」，與被告之姓名「
      甲○○○○ ○○○○N GEORGE」不盡相同，該包裹是否寄給被告，
      已有可疑；且證人即被告之妻乙○○於本院審理時亦到庭
      詰證稱：97年8 月21日伊看到郵局招領通知，伊與被告討
      論一下，姓名有點雷同，但是不太一樣，地址是一樣的，
      被告跟伊就想去郵局確認看看等情（見本院98年4 月24日
      審判筆錄），再觀諸郵局之郵件招領單記載情形，均不會
      載明寄件人之姓名、地址，此有一般郵件招領通知單影本
      1 紙附於本院審理卷可憑，故被告於看見郵局張貼之郵件
      招領通知單時，無從得知該郵件之寄件者為何人，係從何
      處寄來，更無法知悉郵件內容為何物，況依一般人之日常
      生活經驗，收到郵局之郵件招領通知單，即使收件人之姓
      名不完全正確，通常也會到郵局領取，以便知悉該郵件是
      否確為本人之郵件，從而被告於看見郵局之郵件招領通知
      單後即委託其妻前往內湖郵局領取包裹，亦極為合乎情理
      之事，尚不能執此即遽認被告有共同運輸第二級毒品及走
      私等犯行。
（三）第查，若被告果有與公訴人所謂「不詳姓名年籍之成年人
      」基於運輸第二級毒品之犯意聯絡，而自加拿大以國際郵
      包方式將大麻煙草運輸進入臺灣地區，至少亦應有被告與
      該「不詳姓名年籍之成年人」間有進行聯繫或往來之書信
      、電磁紀錄等訊息，然檢察官並未提出任何相關證據以為
      佐證，自不能僅憑一件收件地址為被告在臺住居處所，收
      件人姓名與被告相似之郵件，且經被告委請其妻前往郵局
      代領時，即推論被告知悉該國際郵包內藏有第二級毒品大
      麻，稍嫌速斷。
（五）另扣案之大麻煙草1 包（驗餘淨重5.03公克）、包裝大麻
      毒品信封及瓶子各1 只、臺北關稅局扣押貨物收據及搜索
      筆錄1 份等，均僅能證明運輸毒品之事實，與被告有無共
      同運輸第二級毒品行為無涉。本案包裹信封上雖列「GEOR
      GE COUCH」名義為收件人，但究與被告姓名不同，自難以
      此認被告知情，而有運輸毒品及走私之行為。
七、按刑事訴訟採證據裁判原則，認定事實所憑之證據，須於通
    常一般之人均不致於有所懷疑，達到確信其為真實之程度者
    ，始足當之；倘其證明之程度尚有合理之懷疑存在時，仍不
    能據為被告有罪之認定。又檢察官就被告犯罪事實，應負舉
    證責任，並指出證明之方法，刑事訴訟法第161 條第1 項亦
    定有明文。因此，檢察官對於起訴之犯罪事實，應負實質舉
    證責任，倘其所提出之證據不足為被告有罪之積極證明，或
    其闡明之證明方法無從說服法院形成被告有罪之心證，基於
    無罪推定之原則，自應為被告無罪之諭知。本案公訴人所舉
    之諸項證據，依前揭說明，本院認尚不足以認定被告有被訴
    共同運輸第二級毒品及走私之犯行。此外，復查無其他積極
    證據足資證明被告確有公訴意旨所指訴之犯罪，揆諸前揭說
    明，自應諭知被告無罪之判決。
據上論斷，應依刑事訴訟法第301 條第1 項，判決如主文。
本案經檢察官張紜瑋到庭執行職務。
中    華    民    國    98    年    7     月    31    日
                  刑事第五庭審判長法  官  李育仁
                                  法  官  黃雅君
                                  法  官  許辰舟
以上正本證明與原本無異。
如不服本判決應於收受判決後10日內向本院提出上訴書狀，並應
應敘述具體理由。其未敘述上訴理由者，應於上訴期間屆滿後20
日內向本院補提理由書(均須按他造當事人之人數附繕本)「切勿
逕送上級法院」。
                                  書記官  張茹茵
中    華    民    國    98    年    7     月    31    日


司法院資訊處製作；財團法人民間司法改革基金會備份。
